【裁判字號】    90,易緝,237
【裁判日期】    901231
【裁判案由】    侵占
【裁判全文】
臺灣板橋地方法院刑事判決                          九十年度易緝字第二三七號
    公  訴  人  臺灣板橋地方法院檢察署檢察官
    被      告  丙○○
右列被告因業務侵占案件，經檢察官提起公訴（八十九年度偵字第五三五九號），本
院判決如左：
    主  文
丙○○連續意圖為自己不法之所有，而侵占對於業務上所持有之物，處有期徒刑陸月
，如易科罰金，以佰元折算壹日。
    事  實
一、丙○○原係位於臺北縣汐止市○○○路一五一巷六號一樓之威肯樂器行之業務員
    ，負責向客戶接洽銷樂器及收取客戶繳納之款項等業務，詎意圖為自己不法之所
    有，並基於侵占其業務上所持有款項之概括犯意，連續於：
     (1) 民國（下同）八十八年十月十七日，赴基隆市○○○路一三五巷三弄四一號
        五樓，向威肯樂器行客戶廖瓊玲收取購買鋼琴之頭期款現金新臺幣（下同）
        二萬五千元後，僅將其中一萬五千元繳回威肯樂器行，其餘現金一萬元，則
        變易持有為所有，悉數侵吞供己花用，而侵占其對於業務上所持有之該等現
        金。
     (2) 八十八年十月二十九日，赴臺北市○○○路○段二八０巷四五弄六七號，向
        威肯樂器行客戶朱麗蓁收取購買電子琴之分期款計一萬零五百元後，將該筆
        款項變易持有為所有，悉數侵吞供己花用，而侵占其對於業務上所持有之該
        等現金。
     (3) 八十八年十月二十九日，赴桃園縣中壢市○○路二二０巷二號，向威肯樂器
        行客戶林黛容收取購買電子琴之尾款八千元後，將該筆款項變易持有為所有
        ，悉數侵吞供己花用，而侵占其對於業務上所持有之該等現金。
     (4) 八十八年十月三十日，赴臺北縣汐止市○○路○段二三八號六樓之三，向威
        肯樂器行客戶黃雅慧收取購買電子琴之價款計四千元後，將該筆款項變易持
        有為所有，悉數侵吞供己花用，而侵占其對於業務上所持有之該等現金。
     (5) 八十八年十月三十一日，赴桃園縣楊梅鎮○○○路二七六巷六一號，向威肯
        樂器行客戶蘇冠禎收取購買電子琴之尾款一萬八千元後，將該筆款項變易持
        有為所有，悉數侵吞供己花用，而侵占其對於業務上所持有之該等現金。
     (6) 八十八年十一月二十二日，赴臺北市○○區○○街一巷二號一樓，向威肯樂
        器行客戶黃東茂收取購買電子琴之分期款三千元後，將該筆款項變易持有為
        所有，悉數侵吞供己花用，而侵占其對於業務上所持有之該等現金。
     (7) 八十八年十一月三十日，赴基隆市○○○路一三五巷三弄四一號五樓，向威
        肯樂器行客戶廖瓊玲收取上開購買鋼琴之分期款計現金二萬七千元後，將該
        筆款項變易持有為所有，悉數侵吞供己花用，而侵占其對於業務上所持有之
        該等現金。
    嗣經威肯樂器行負責人甲○○向上開客戶催繳款項，發現丙○○業已向該等客戶
    收取各該款項，惟並未將該等款項繳回，始知悉上情。
二、案經甲○○訴請臺灣板橋地方法院檢察署檢察官偵查起訴。
    理  由
一、訊據被告丙○○對於其向上開客戶收取各該款項後未繳回威肯樂器行一節，固坦
    承不諱，惟矢口否認有業務侵占犯行，辯稱：當時因威肯樂器行無法給付伊薪水
    ，該樂器行共同實際負責人即告訴人甲○○之夫乙○○，乃告知伊可將向客戶收
    取之款項自行支用，因而未將該等款項繳回，並無侵占情事云云。經查：右揭事
    實，業據告訴人甲○○於偵查中及本院調查、審理時指訴綦詳，核與證人即威肯
    樂器行共同實際負責人（告訴人之夫）乙○○於本院審理時到庭結證之情節相符
    ，並有切結書影本五份、保證書影本一紙、收據影本一紙、附條件買賣契約書影
    本一份附卷可稽，堪信告訴人指訴之情節確與事實相符；至被告雖為前開辯解，
    然依其先後供述內容觀之，其於偵查中原供稱其收取上開款項時，業已離職，並
    非威肯樂器行之員工，同時雙方亦未約定收取客戶款項之繳回期限云云（參見偵
    查卷第十六頁），嗣於本院調查及審理時則供稱當時因威肯樂器行無法給付薪資
    ，該樂器行共同實際負責人乙○○乃告知可將客戶收取之款項先行支用，且當時
    告訴人與告訴人之夫乙○○尚有委請其繼續收取客戶款項，其所收取者非僅為原
    由其負責之客戶款項，尚包含原由該樂器行其他業務員所負責之客戶款項云云（
    參見本院九十年十二月四日訊問筆錄第二頁、同年月十八日審判筆錄第四頁），
    綜上以觀，被告對於當時是否仍為威肯樂器行業務員及未將客戶款項繳回之緣由
    等重要關鍵事項，先後供述之內容竟顯有歧異矛盾且差距甚大，其上開辯解是否
    堪予採信，已非無疑，且告訴人之夫乙○○未曾同意被告可自行支用客戶款項一
    節，業據證人乙○○於本院審理時到庭堅陳在卷，而被告任職威肯樂器行之始，
    告訴人之夫乙○○即代其清償先前積欠他人之一百萬元債務，嗣再以按月扣抵薪
    資之方式，取償該筆代償欠款等節，業據被告供明在卷，並經證人乙○○於本院
    審理時到庭結證屬實，又被告任職威肯樂器行期間，除上開代償欠款外，復持續
    向該樂器行借支款項，嗣因其薪資已不足扣抵，乃未給付其薪資等情，復據告訴
    人及證人乙○○一致陳明無訛，是被告當時既已積欠告訴人之夫乙○○鉅額之代
    償債務欠款，其任職威肯樂器行期間，復持續借支款項，甚至達於薪資已不足扣
    抵之程度，衡情殊難認告訴人之夫乙○○有何無視於自身權益而同意被告任意挪
    用客戶款項之動機與必要，足見證人乙○○堅陳其未曾同意被告挪用客戶款項等
    語，確與事實相符，被告上開辯解，則顯屬事後圖卸推托之詞，要無足採。末查
    告訴人於偵查中雖具狀指訴被告另有侵占威肯樂器行客戶徐彩英所繳納之電子琴
    頭期價款五百元云云，惟依卷附由告訴人提出之附條件買賣契約書影本所載內容
    觀之，該電子琴總價金為四萬五千元，分為十五期給付，每期給付三千元，而頭
    期款付款欄則屬空白，其既無頭期款之付款紀錄，自難認客戶徐彩英有給付何等
    款項予被告之情事，從而，亦難認被告有侵占此部分客戶款項之行為，附此敘明
    。綜上所述，本件事證已臻明確，被告犯行洵堪認定。
二、核被告所為，係犯刑法第三百三十六條第二項之業務侵占罪，其先後多次犯行，
    時間緊接，犯罪構成要件相同，所犯罪名又屬同一，顯係基於概括犯意反覆而為
    ，為連續犯，應依刑法第五十六條之規定論以一罪，至同條但書對於連續犯雖有
    得加重其刑之規定，然既非必須加重，則按其情節不宜加重時，仍得不予加重（
    最高法院三十年度上字第五三七號判例參照），經本院綜理本案各情，認被告係
    於未能支薪之情形下，始為前揭連續業務侵占犯行，其侵占總金額亦非鉅大（合
    計為八萬零五百元），其情狀雖非可憫恕，惟亦不宜更加重其刑，爰不依上開但
    書規定加重其刑，併此敘明。爰審酌被告為貪圖私利，竟連續侵占其業務上所持
    有之現金，嚴重破壞其與僱主間之聘僱及信賴關係，並參酌其素行狀況（無前科
    ，有臺灣高等法院檢察署刑案紀錄簡覆表一份在卷可查）、犯罪手段、所生危害
    、犯罪後態度等一切情狀，量處如主文所示之刑，並諭知易科罰金之折算標準，
    以示懲戒。末查被告行為後，刑法第四十一條業於九十年一月十日修正公布，並
    於同年月十二日生效，其中就得易科罰金之罪之範圍，較諸舊法更為擴張，經比
    較新舊法結果，以修正後之刑法第四十一條第一項前段規定較有利於被告，爰依
    該規定併為易科罰金之諭知，附此說明。
據上論斷，應依刑事訴訟法第二百九十九條第一項前段，刑法第五十六條、第三百三
十六條第二項、第二條第一項前段、（修正後）第四十一條第一項前段，罰金罰鍰提
高標準條例第一條前段、第二條，判決如主文。
本案經檢察官張慶林到庭執行職務
中      華      民      國       九十       年    十二    月    三十一  日
                                        臺灣板橋地方法院刑事第二庭
                                            法  官  王  屏  夏
右正本證明與原本無異。
如不服本判決，應於判決送達後十日內，向本院提出上訴狀。
                                            書記官  楊  璧  華
中      華      民      國       九十       年    十二    月    三十一  日
附錄本案論罪科刑法條全文：
刑法第三百三十六條：
對於公務上或因公益所持有之物，犯前條第一項之罪者，處一年以上七年以下有期徒
刑，得併科五千元以下罰金。
對於業務上所持有之物，犯前條第一項之罪者，處六月以上五年以下有期徒刑，得併
科三千元以下罰金。
前二項之未遂犯罰之。


司法院資訊處製作；財團法人民間司法改革基金會備份。
